【裁判字號】    97,裁,3389
【裁判日期】    970630
【裁判案由】    遺產稅
【裁判全文】
最  高  行  政  法  院  裁  定
                                      97年度裁字第3389號
上  訴  人  甲○○
            乙○○
            丙○○
            戊○○
兼上1人法定代理人
            丁○○
被 上訴 人  財政部臺灣省南區國稅局
代  表  人  邱政茂
上列當事人間遺產稅事件，上訴人對於中華民國95年7月31日高
雄高等行政法院95年度訴字第00232號判決，提起上訴，本院裁
定如下：
    主  文
上訴駁回。
上訴審訴訟費用由上訴人負擔。
    理  由
一、按對於高等行政法院判決之上訴，非以其違背法令為理由，
    不得為之，行政訴訟法第242條定有明文。依同法第243條第
    1項規定，判決不適用法規或適用不當者，為違背法令；而
    判決有同條第2項所列各款情形之一者，為當然違背法令。
    是當事人對於高等行政法院判決上訴，如依行政訴訟法第24
    3條第1項規定，以高等行政法院判決有不適用法規或適用不
    當為理由時，其上訴狀或理由書應有具體之指摘，並揭示該
    法規之條項或其內容；若係成文法以外之法則，應揭示該法
    則之旨趣；倘為司法院解釋或本院之判例，則應揭示該判解
    之字號或其內容。如以行政訴訟法第243條第2項所列各款情
    形為理由時，其上訴狀或理由書，應揭示合於該條項各款之
    事實。上訴狀或理由書如未依此項方法表明，或其所表明者
    與上開法條規定不合時，即難認為已對高等行政法院判決之
    違背法令有具體之指摘，其上訴自難認為合法。
二、本件上訴人之被繼承人余光華於民國86年11月29日死亡，上
    訴人於87年8月13日辦理遺產稅申報，經被上訴人所屬高雄
    縣分局核定遺產總額新臺幣（下同）7億5,826萬3,153元、
    遺產淨額5億4,072萬9,639元、應納稅額2億5,585萬7,819元
    ，嗣准予追認扣除額9萬1,235元，變更核定應納稅額為2億
    5,581萬2,202元。上訴人於92年11月26日申請以被繼承人所
    遺坐落高雄市○○區○○段44之1地號、高雄縣仁武鄉○○
    段2、4、13地號、高雄縣鳳山市○○段400地號及同縣市○
    ○○段1371之1地號等6筆土地，抵繳尚未完納之遺產稅1億
    3,071萬7,585元，案經被上訴人所屬高雄縣分局以93年5月4
    日南區國稅高縣一字第0930012561號函，同意武聖段44之1
    、北門段400及牛潮埔段1371之1地號等3筆土地辦理抵繳1,4
    34萬3,342元，至灣勢段2、4、13地號等3筆土地，因係免徵
    遺產稅之農業用地，非屬遺產及贈與稅法施行細則第43條之
    1所規定之課徵標的物，且不符遺產及贈與稅法第30條第2項
    「易於變價」規定，故否准抵繳。被上訴人並就抵繳不足部
    分（包含本稅1億1,637萬4,243元及行政救濟利息899萬8,39
    5元），隨上開函復檢附分期繳納第12期繳款書，繳納期間
    自88年10月26日起至88年12月25日止（嗣又改訂繳納期間自
    93年5月11日起至93年7月10日止），通知上訴人依限繳納。
    惟上訴人逾期未繳，被上訴人乃依遺產及贈與稅法第51條第
    1項前段規定加徵應納稅額15％滯納金計1,745萬6,136元。
    上訴人不服，遂循序提起行政訴訟。案經原審判決駁回其訴
    。
三、本件上訴人對於高等行政法院判決上訴，係主張：（一）訴
    外人余林秀杏未受上訴人委任，其戶籍地亦與上訴人不同，
    並非同居人，被上訴人將系爭函復交由余林秀杏收受，即非
    合法送達，不生送達之效力。原判決認此一送達為合法，即
    與最高法院32年上字第3722號判例相悖。且上訴人於90年4
    月9日已委任訴外人簡春肇為代理人，代理本件遺產稅申報
    、抵繳事宜及收受相關文書，被上訴人原亦向上訴人指定之
    代理人簡春肇為送達。惟就系爭函復卻無故不向代理人送達
    ，顯與行政程序法第71條相違。（二）次按司法院大法官釋
    字第97號解釋，行政處分亦屬公文程式條例之公文書，該行
    政處分之通知應依該條例所定之法定程式制作，始為合法。
    惟系爭函復僅以「稿」之形式為之，難認為合法。（三）依
    遺產稅法規定，如尚未繳納遺產稅而欲辦理遺產登記者，須
    先提出納稅保證，經稽徵機關核發同意移轉證明書後辦理登
    記。為此，上訴人始提供系爭擔保物。而至93年9月止，上
    訴人已提出2億0,217萬1,978元之土地作為擔保，而當時尚
    未繳納之稅款為1億2,597萬2,638元，足見擔保額遠超過未
    納稅額。惟原判決竟認上訴人所提出之擔保物與本件遺產稅
    擔保無關，被上訴人仍得對上訴人加徵滯納金，顯屬違法等
    語，求為判決廢棄原判決，並撤銷原處分及訴願決定。
四、本院查：上訴理由狀所載內容，均經原審於判決理由中敘明
    其得心證之理由，並詳予指駁上訴人上開主張不可採之論據
    ，上訴意旨猶執原詞，指摘原判決為不適用法規，並就原審
    已論斷者，泛言未論斷，或就原審所為論斷，泛言其論斷矛
    盾，而未具體表明合於不適用法規、適用法規不當、或行政
    訴訟法第243條第2項所列各款之情形，難認對原判決之如何
    違背法令已有具體之指摘。依首揭說明，應認其上訴為不合
    法。至遺產及贈與稅法第41條第1項係關於發給同意移轉證
    明書之規定，與本件加徵滯納金事件無涉，上訴意旨加以援
    引，亦難謂對原判決之如何違背法令已有具體之指摘。併此
    指明。
五、依行政訴訟法第249條第1項前段、第104條、民事訴訟法第
    95條、第78條、第85條第1項前段，裁定如主文。
中    華    民    國    97    年    6     月    30    日
                    最高行政法院第二庭
                        審判長法官  高  啟  燦
                              法官  黃  淑  玲
                              法官  黃  合  文
                              法官  廖  宏  明
                              法官  楊  惠  欽
以  上  正  本  證  明  與  原  本  無  異
中    華    民    國    97    年    6     月    30    日
                              書記官  彭  秀  玲


司法院資訊處製作；財團法人民間司法改革基金會備份。
